【裁判字號】    90,上訴,1131
【裁判日期】    901126
【裁判案由】    偽造文書等
【裁判全文】
臺灣高等法院臺南分院刑事判決          九十年度上訴字第一一三一號  Ａ
      上  訴  人  臺灣台南地方法院檢察署檢察官
      上  訴  人
      即  被  告  甲  ○  ○
右上訴人因被告偽造文書等案件，不服臺灣臺南地方法院九十年度訴字第三五一號中
華民國九十年七月二十三日第一審判決（起訴案號：臺灣臺南地方法院檢察署八十九
年度偵字第一二九五五號），提起上訴，本院判決如左：
      主      文
原判決撤銷。
甲○○連續行使偽造私文書，足以生損害於他人，處有期徒刑捌月，緩刑貳年。
      事      實
一、甲○○意圖為自己不法之所有，基於概括之犯意，趁其夫（蘇錦樹已於八十九年
    六月十日死亡）住院醫療期間，分別於民國（下同）八十九年五月十一日及同年
    月十五日，未經蘇錦樹之允許或委託，竟擅自將蘇錦樹存於第一商業銀行善化分
    行之定期存款新台幣（下同）一百萬元，持蘇錦樹存放於其住處之印章及定期存
    單，持往上開銀行辦理解約，使不知情之行員前後分二次交付六十萬元及四十萬
    元；復於同月十五日，再將蘇錦樹存於台灣中小企業銀行善化分行之定期存款共
    二百九十八萬七千八百十六元，以同樣方法領款後轉入甲○○在該分行之定期及
    活期儲蓄存款；復於同年五月十五日及蘇錦樹死亡後八月九日、十月十八日以同
    樣方法再將蘇錦樹存於台南縣善化鎮農會之存款分別提領十萬二千元、一萬一千
    九百四十元、提領一千八百元，足生損害上揭銀行、農會及蘇錦樹之其他繼承人
    ，嗣經蘇嬂為其父蘇錦樹處理遺產時，始察知上情。
二、案經告訴人蘇嬂（蘇錦樹原配之女）訴請台灣台南地方法院檢察署檢察官偵查
    起訴。
      理      由
一、訊據上訴人即被告甲○○對於提領其夫蘇錦樹存於前揭銀行之定期存款等事實供
    承不諱，惟矢口否認有何行使偽造私文書及盜領財物之犯行，辯稱：提領前揭存
    款，係伊夫蘇錦樹生前叫伊大姊乙○○轉告伊去提領，該二筆存款，係伊與其夫
    生前所存，是伊後半輩子之養老金，現仍存放在伊處云云。
二、經查：
（一）被告所辯雖據證人乙○○於八十九年十一月三十日偵訊時證稱：「他（蘇錦樹
      ）要死前，有叫我去，要我將其他在善化銀行之存款變更成我妹妹（被告甲○○）名義，做為日後生活費用。」、「在蘇錦樹過世前一星期，在其善化住宅
      告訴我的。」等語，惟證人乙○○又於同年十二月二十七日偵訊時證稱：「我
      轉告甲○○定存解約應是一個月前，我上回記錯了，且當時蘇錦樹已經病了，
      是徐先生（徐華章）告訴我說快到台灣中小企銀善化分行及一銀辦，徐先生是
      我妹妹先生之朋友，上開之事是徐先生告訴我的，而不是蘇錦樹」等語。證人
      乙○○之證詞前後反覆不一且差異頗大，況且蘇錦樹與被告係夫妻，若有將該
      存款全數給予被告作為後半輩子之養老金之意思，何以不直接告訴被告或立遺
      囑，而迂迴交待證人乙○○或徐華章再行轉告之理，故此項所辯，顯與常情有
      悖，自難為被告有利之認定。
（二）復查證人徐華章否認其曾告知證人乙○○前開之事情，業據其於偵訊時證稱：
      「伊是局外人，吳錦樹未曾交代伊要把其定期存款解約交給甲○○。伊與他並
      非深交之朋友，他不可能告訴伊。伊亦無告訴乙○○說蘇錦樹說要甲○○趕快
      將定存解約」等語。參以被告甲○○與證人乙○○二人係姐妹關係，是證人乙○○所言顯係迴護被告之詞，顯見蘇錦樹並未同意被告提領存款，甚為灼然。
      此外，復有台灣中小企業銀行善化分行及第一商業銀行善化分行查詢單、台灣
      中小企業銀行善化分行函在卷可稽。
（三）至又善化鎮農會存款八十九年五月十五日提領十萬二千元、八月九日提領一萬
      一千九百四十元、十月十八日提領一千八百元部分，被告雖否認有提領行為，
      惟存摺及印章均由被告保管為被告所供認，是該部分應為被告提領無疑。
    綜上各情相互參酌，本案事證明確，被告犯行堪予認定。至於臺灣銀行台南分行
    部分，八十九年五月十七日、十八日固有分別提領一百三十五萬元、二十萬元之
    記錄，惟被告辯稱：該款係分兩次由丁○○邀伊去領，錢也是丁○○拿走的等語
    ，核與證人丁○○於本院九十年九月二十日訊問時所證：「是我跟我弟弟陪同她
    一起去領的：：五十萬當作喪葬費用，剩下的錢交給我跟我弟弟丙○○，我弟弟
    拿走四十五萬元，剩下的錢喪葬費都由我保管」等語甚詳，是此部分自難謂係被
    告所盜取，應無疑義。又善化鎮農會存款八十九年一月二十四日、一月二十六日
    、四月二十五日分別提領二萬元、三十萬元、三萬五千元部分均為蘇錦樹本人之
    筆跡，已據證人丁○○於本院九十年九月二十日訊問時證述明確，是該三次提領
    部分尚難認係被告所盜領。另善化郵局同年十月十六日提領九百五十三元部分告
    訴人表示不予追究，復無積極證據足資證明係被告所盜領，併此敘明。
三、核被告所為，係犯刑法第二百十六條、第二百十條行使偽造私文書及第三百三十
    九條第一項之詐欺取財罪。被告於提款單上盜蓋蘇錦樹印章之行為係偽造私文書
    之部分行為，而其偽造後持以行使，偽造之低度行為為行使之高度行為所吸收，
    均不另論罪。又被告先後多次行使偽造私文書及詐欺犯行，時間緊接，犯罪構成
    要件相同，顯係出於概括之犯意為之，均為連續犯，應依刑法第五十六條之規定
    各論以一罪，並加重其刑。再被告所犯上開二罪間，有方法結果之牽連關係，依
    刑法第五十五條之規定，應從較重之行使偽造私文書罪處斷。至詐欺取財部分雖
    起訴書未記載犯罪法條，但起訴之犯罪事實已有敘述，且與已起訴之行使偽造文
    書罪，有裁判上一罪關係，本院自得依法審理，附此敘明。原審因認被告該部分
    犯行罪證明確予以論科固非無見，惟查被告未經存款人之授權，擅自偽造蘇錦樹
    之提款單使銀行誤以為存款人而同意其提款，受害人應為銀行，且被告與蘇錦樹
    為夫妻關係，蘇錦樹因病住院存摺印章本即由妻即被告保管，並無任何證據足資
    證明被告有竊取之犯行，況查縱有竊盜行為，亦未經其夫蘇錦樹告訴，故起訴意
    旨及原審認被告涉有竊盜行為，尚有誤解，惟起訴意旨認此部分與行使偽造文書
    罪部分，有裁判上一罪關係，為裁判效力所及，是不另為不受理之諭知。又被告
    於八十九年五月十五日、八月九日、十月十八日以同樣方法再將蘇錦樹存於台南
    縣善化鎮農會之存款分別提領十萬二千元、一萬一千九百四十元、提領一千八百
    元部分為起訴效力所及，原審法院未併予審理，亦有違誤，公訴人據此提起上訴
    為有理由，被告上訴意旨否認犯罪，徒陳詞指摘原判決不當，雖無可取，然原判
    決既有可議，自應由本院將原判決撤銷改判。爰審酌被告之生活狀況、品行、智
    識程度、與被害人平日之關係，其犯罪之動機、目的、刺激、手段、所生危險或
    損害、及犯罪後之態度，量處如主文所示之刑。末查被告前未曾受有期徒刑以上
    刑之宣告，有台灣台南地方法院檢察署刑案資料查註紀錄表附卷可稽，因其係告
    訴人之繼母，心恐其夫死後無人願意奉養，乃短於思慮，致觸犯本案犯行，且被
    告年事已高，經此刑之教訓，當知所警愓，而無再犯之虞，本院認為前開對其宣
    告之刑，以暫不執行為適當，爰宣告緩刑二年，以啟自新。
據上論斷，應依刑事訴訟法第三百六十九條第一項前段、第三百六十四條、第二百九
十九條第一項前段、刑法第五十六條、第二百十六條、第二百十條、第三百三十九條
第一項、第五十五條、第七十四條第一款判決如主文。
本案經檢察官王碧霞到庭執行職務。
中    華    民    國  九十      年      十一      月      二十六    日
                                  臺灣高等法院臺南分院刑事第四庭
                                      審判長法官  陳    義    仲
                                            法官  徐    財    福
                                            法官  宋    明    蒼
右正本證明與原本無異。
如不服本判決，應於判決送達後十日內向本院提出上訴狀，其未敘述理由者並應於提
出上訴狀後十日內向本院補提理由書（應附繕本)。
                                      法院書記官  余    素    美
中    華    民    國      九十      年      十一      月      二十八    日
附錄本案論罪科刑法條全文：
刑法第二百十六條、第二百十條
(行使偽造變造或登載不實之文書罪)
行使第二百十條至第二百十五條之文書者，依偽造、變造文書或登載不實事項或使登
載不實事項之規定處斷。
(偽造變造私文書罪)
偽造、變造私文書，足以生損害於公眾或他人者，處五年以下有期徒刑。


司法院資訊處製作；財團法人民間司法改革基金會備份。
